【裁判字號】    97,易,852
【裁判日期】    980402
【裁判案由】    竊盜
【裁判全文】
臺灣高雄地方法院刑事判決               97年度易字第852號
公  訴  人  臺灣高雄地方法院檢察署檢察官
被      告  丙○○
上列被告因竊盜案件，經檢察官提起公訴（97年度偵字第11239
號），本院判決如下：
    主  文
丙○○無罪。
    理  由
一、公訴意旨略以：被告丙○○於民國97年4 月12日晚間9 時30
    分許，與真實姓名、年籍不詳綽號「阿祥」之成年男子，共
    同基於意圖為自己不法所有之犯意聯絡，至高雄縣岡山鎮○○路133 巷18弄2 號前，共同竊取告訴人乙○○所有價值約
    新臺幣（下同）15萬元之車牌號碼ZL-6617 號自小貨車，得
    手後將該車移至高雄縣燕巢鄉尖山村和尚巷92號旁藏放。嗣
    丙○○與「阿祥」於翌日下午3 時55分許，在上開藏放地點
    正欲持管鉗等工具拆卸上開小貨車輪胎時，因形跡可疑，為
    巡邏員警當場查獲，「阿祥」則乘隙逃逸，因認被告涉犯刑
    法第320 條第1 項竊盜罪嫌。
二、證據能力方面：
    按被告以外之人於審判外之陳述，雖不符刑事訴訟法第159
    條之1 至第159 條之4 之規定，而經當事人於審判程序同意
    作為證據，法院審酌該言詞陳述或書面陳述作成時之情況，
    認為適當者，亦得為證據；當事人、代理人或辯護人於法院
    調查證據時，知有刑事訴訟法第159 條第1 項不得為證據之
    情形，而未於言詞辯論終結前聲明異議者，視為有前項之同
    意，刑事訴訟法第159 條之5 定有明文。本件下列所引用之
    證據，均經本院依法踐行調查證據程序，公訴人及被告俱不
    爭執各該證據之證據能力，且迄至本院言詞辯論終結前，未
    就上開證據之證據能力聲明異議，復查無依法應排除其證據
    能力之情形，本院審酌上開證據之形式及取得之過程並無瑕
    疵、與待證事實具有關連性等情況，認為適當，揆諸前揭規
    定，認上開證據俱有證據能力，均得為本案之證據，合先敘
    明。
三、按檢察官就被告犯罪事實，應負舉證責任，並指出證明之方
    法；犯罪事實應依證據認定之，無證據不得認定犯罪事實；
    不能證明被告犯罪者，應諭知無罪之判決，刑事訴訟法第16
    1 條第1 項、第154 條第2 項、第301 條第1 項分別定有明
    文。又事實之認定，應憑證據，如未能發現相當證據，或證
    據不足以證明，自不能以推測或擬制之方法，為裁判之基礎
    。且認定不利於被告之事實，須依積極證據，苟積極證據不
    足為不利於被告事實之認定時，即應為有利於被告之認定，
    更不必有何有利之證據；刑事訴訟法上所謂認定犯罪事實之
    積極證據，係指適合於被告犯罪事實之認定之積極證據而言
    ，雖不以直接證據為限，間接證據亦包括在內，然而無論直
    接或間接證據，其為訴訟上之證明，須於通常一般之人均不
    致有所懷疑，而得確信其為真實之程度者，始得據為有罪之
    認定，倘其證明尚未達到此一程度，而有合理之懷疑存在，
    無從使事實審法院得有罪之確信時，即應由法院諭知被告無
    罪之判決（最高法院30年上字第816 號、29年上字第3105號
    、40年臺上字第86號、76年臺上字第4986號判例意旨可資參
    照）。
四、公訴人認被告涉犯前開竊盜犯行，無非以告訴人乙○○指訴
    其所有車輛遭竊、證人丁○○證述查獲被告之過程及其製作
    之職務報告、贓物認領保管單、扣案之管鉗等為其依據。然
    訊據被告固坦承有於上開時、地，手持管鉗出現在上開遭竊
    之小貨車旁之事實，惟堅決否認有何竊盜犯行，辯稱：伊於
    97年4 月13日去查獲地點附近找一個綽號「阿龍」的朋友沒
    找到，卻在該處遇到另一個朋友甲○○，甲○○向伊借工具
    ，因伊是從事裝修玻璃的工作，原本就會隨身攜帶管鉗，伊
    就借給甲○○，但甲○○借了超過半小時都沒有還，伊就順
    著甲○○離開的方向去找，在查獲地點看到甲○○正持伊所
    有的管鉗在拆告訴人小貨車的預備胎，甲○○說該小貨車是
    偷來的，伊向甲○○要回管鉗，準備離開時，警察就來了，
    甲○○看見警察隨即逃走，伊沒有偷告訴人的小貨車，且伊
    當天去找「阿龍」時就是開一臺租來的XX-4462 號之藍色小
    貨車，伊沒有必要再去偷告訴人的小貨車等語。經查：
(一)告訴人所有上開小貨車於97年4 月12日晚間9 時30分許，在
    高雄縣岡山鎮○○路133 巷18弄2 號前遭人竊取後，為高雄
    縣政府警察局岡山分局（下稱岡山分局）燕巢分駐所所長丁○○、員警顏仁志於97年4 月13日下午3 時55分許，在高雄
    縣燕巢鄉尖山村和尚巷92號後方產業道路旁發現等情，業據
    證人即告訴人於警詢時指述綦詳（見警卷第8 至10頁），復
    有本件查獲員警丁○○、顏仁志製作之職務報告、贓物認領
    保管單、現場查獲照片10張在卷可稽（見警卷第3 、15至19
    頁），堪可認定。又員警丁○○、顏仁志發現上開告訴人遭
    竊之小貨車時，被告正手持扣案之管鉗，站立在該小貨車旁
    ，小貨車預備胎已遭拆下置放於地之事實，為被告所自承，
    核與證人丁○○於偵訊及本院審理中之證述相符（見偵卷第
    15 頁 、本院97年度易字第852 號卷《下稱本院卷》第22頁
    ），復有上開現場查獲照片可參，且管鉗1 支扣案為憑，亦
    堪認定。
(二)被告固於97年4 月13日下午3 時55分許，手持扣案之管鉗在
    上開失竊小貨車旁遭查獲，惟證人丁○○於偵訊證稱：伊沒
    有看到被告拿管鉗拆小貨車備胎，伊到達現場時，備胎已經
    被拆下放到地上等語（見偵卷第15頁），參以本案員警於查
    獲之初，並未對該失竊小貨車進行採證乙節，業據岡山分局
    以97年12月9 日高縣岡警偵字第0970016918號函覆本院明確
    （見本院卷第94頁），員警既未對該小貨車進行採證，即無
    從得知該小貨車車門、車身、備胎等處有無被告之指紋或與
    扣案管鉗相符之工具痕跡，則自難僅憑被告手持扣案之管鉗
    在該小貨車旁遭警查獲，逕認該小貨車備胎係被告以扣案之
    管鉗所拆卸，或該小貨車為被告所竊取。況上開小貨車係97
    年4 月12日晚間9 時30分許，在高雄縣岡山鎮○○路133 巷
    18弄2 號前失竊之事實，業如前述，而本件被告遭查獲之時
    間為97年4 月13日下午3 時55分許，距該小貨車失竊時間已
    逾18個小時，遭查獲地點亦非小貨車失竊地點，且綜觀全卷
    ，並無何積極證據足資證明被告有竊取告訴人所有小貨車之
    犯行，是公訴意旨認被告涉犯竊盜罪嫌，尚乏所據。
(三)證人甲○○於本院審理中證稱：伊認識被告，但沒有於97年
    4 月12日晚間9 時30分許與被告到岡山鎮○○路一帶，也沒
    有於翌日與被告到燕巢鄉尖山村和尚巷附近，伊不知道被告
    在說什麼等語（見本院卷第21、116 頁）；及證人即查獲員
    警丁○○分別於偵訊及本院審理中證稱：伊與同事顏仁志當
    天穿制服，巡邏到查獲地點附近時，看見二個人從樹下走出
    來，被告以外的另一人看到伊就跑了，因時間很短，伊無法
    辨識當時逃走之人是否為甲○○等語（見偵卷第15頁、本院
    卷第22頁），固均無從佐證被告辯稱：遭查獲當天伊是去找
    甲○○要回管鉗等語是否屬實，然被告既指稱甲○○為竊取
    告訴人所有小貨車者，本難期待證人甲○○自證己罪，坦承
    有竊取該小貨車後向被告商借管鉗一事，自不得以證人甲○○所述與被告上開辯稱不符，遽認被告所辯為虛妄之詞。又
    被告辯稱：伊當天開承租之XX-4462 號小貨車去找「阿龍」
    等語，經本院依職權查詢該車車籍資料，其登記名義人為日
    通小貨車出租商行邱朝祥，惟因時日久遠，已無法尋獲XX-4
    462 號小貨車之出租契約書等情，有高雄市監理處97年12月
    2 日高市監密二字第0970030913號函附車籍資料、本院公務
    電話紀錄在卷可稽（見本院卷第87至90、104 頁），固亦無
    從查證被告是否確實有租用該XX-4462 號小貨車以及其租用
    之期間，惟本件並無任何積極證據足以證明被告確有竊取告
    訴人所有小貨車之犯行乙節，業如前述，是縱被告之辯解不
    符常情或無法查證，亦不得逕為不利於被告之認定。
五、綜上所述，被告固於97年4 月13日下午3 時55分許，手持扣
    案之管鉗在告訴人所有小貨車旁遭查獲，惟本件既無任何積
    極證據足以證明被告有竊取該小貨車之事實，自難逕以竊盜
    罪相繩，本件依檢察官所為之舉證，尚不足使本院形成被告
    涉犯竊盜犯行之有罪確信，復查無其他積極證據足資認定被
    告確有檢察官所指之竊盜犯行，揆諸首揭法條、判例意旨之
    說明，自應為被告無罪之諭知。
據上論斷，應依刑事訴訟法第301 條第1 項，判決如主文。
本案經檢察官陳彥竹到庭執行職務。
中    華    民    國    98    年    4     月    2     日
                  刑事第十七庭  審判長法  官  陳建和
                                      法  官  黃宣撫
                                      法  官  毛妍懿
以上正本證明與原本無異。
如不服本判決應於收受送達後10日內向本院提出上訴書狀，並應
敘述具體理由；如未敘述上訴理由者，應於上訴期間屆滿後20日
內向本院補提理由書（均須按他造當事人之人數附繕本）「切勿
逕送上級法院」。
中    華    民    國    98    年    4     月    3     日
                                      書記官  林晏光


司法院資訊處製作；財團法人民間司法改革基金會備份。
